【裁判字號】    99,選訴,6
【裁判日期】    990211
【裁判案由】    違反公職人員選舉罷免法等
【裁判全文】
臺灣彰化地方法院刑事判決               99年度選訴字第6號
公  訴  人  臺灣彰化地方法院檢察署檢察官
被      告  乙○○
選任辯護人  張崇哲律師
            張仕融律師
上列被告因妨害投票案件，經檢察官提起公訴（九十八年度選偵
字第一○○號），本院依簡式審判程序判決如下：
    主  文
乙○○有投票權之人，收受賄賂，而許以投票權為一定之行使，
處有期徒刑貳月，如易科罰金，以新臺幣壹仟元折算壹日，緩刑
貳年，並應向公庫支付新臺幣貳萬元，褫奪公權壹年，未扣案之
賄賂現金新臺幣玖佰元沒收，如全部或一部不能沒收時，追徵其
價額。
    事  實
一、丙○○（另行審結）係彰化縣第十七屆縣議員選舉第四選區
    候選人黃正盛之支持者，為使黃正盛順利當選，竟與甲○○
    （另行審結）共同基於反覆對於有投票權之人，交付賄賂，
    而約其投票權為一定行使之單一犯意，先由丙○○於民國九
    十八年十一月二十一日下午某時許，前往甲○○位在彰化縣
    員林鎮浮圳里浮圳巷十二弄五號住處，交付新臺幣（下同）
    七千二百元予甲○○，作為賄賂使用，甲○○即於同月二十
    四日晚上某時許，前往乙○○位在彰化縣員林鎮浮圳里浮圳
    巷十二弄六號住處，對有投票權人乙○○交付賄賂九百元（
    連同不知情之有投票權家屬，共計三票，每票三百元），約
    定乙○○應聽從指示於彰化縣第十七屆縣議員選舉時，投票
    圈選第四選區候選人黃正盛，就投票權為一定之行使，經乙○○允諾而收受上開賄賂。
二、案經彰化縣警察局員林分局報告臺灣彰化地方法院檢察署檢
    察官偵查起訴。
    理  由
一、按除被告所犯為死刑、無期徒刑、最輕本刑為三年以上有期
    徒刑之罪或高等法院管轄第一審案件者外，於刑事訴訟法第
    二百七十三條第一項程序進行中，被告先就被訴事實為有罪
    之陳述時，審判長得告知被告簡式審判程序之旨，並聽取當
    事人、代理人、辯護人及輔佐人之意見後，裁定進行簡式審
    判程序；除簡式審判程序、簡易程序及第三百七十六條第一
    款、第二款所列之罪之案件外，第一審應行合議審判；刑事
    訴訟法第二百七十三條之一第一項、第二百八十四條之一分
    別定有明文。本件被告乙○○所犯係死刑、無期徒刑、最輕
    本刑為三年以上有期徒刑或高等法院管轄第一審案件以外之
    罪，且於本院行準備程序時就被訴事實為有罪之陳述，經受
    命法官告知簡式審判程序之旨，並聽取公訴人、被告、辯護
    人之意見後，本院合議庭認無不得或不宜改依簡式審判程序
    進行之處，經評議結果，裁定改由受命法官獨任行簡式審判
    程序，合先敘明。
二、上開事實，業據被告乙○○於本院準備程序及審理時，坦承
    不諱，核與證人丙○○、甲○○於警詢、偵訊時，證述之情
    節相符，足徵被告乙○○之自白確與事實相符。本件事證明
    確，被告乙○○投票受賄之犯行，應堪認定。
三、核被告乙○○所為，係犯刑法第一百四十三條第一項之投票
    受賄罪。又被告乙○○就上開刑法第一百四十三條第一項之
    罪，雖於警詢、偵訊時否認犯行，然其於本院準備程序及審
    理時既已自白犯行（本院卷第二九、三八頁），仍應依公職
    人員選舉罷免法第一百十一條第一項後段規定，減輕其刑。
    爰審酌選舉乃民主政治最重要之表徵，須由選民評斷候選人
    之才德、品行、學識、操守、政見而選賢與能，其攸關國家
    政治之良窳甚鉅，而賄選為敗壞選風之主要根源，不惟抹滅
    實行民主政治之真意，亦影響選舉之公正性與社會之風氣，
    扭曲選舉制度尋求民意之真實性，被告乙○○竟因一時貪念
    而收受賄賂，復於警詢、偵訊時，矢口否認犯行，原不宜輕
    恕，然考量其所收受賄賂金額僅九百元，且於本院準備程序
    及審理時，已坦承犯行，尚知悔悟，及其犯罪之動機、目的
    、手段、生活狀況、智識程度等一切情狀，量處如主文所示
    之刑，並諭知易科罰金之折算標準。被告所犯刑法第一百四
    十三條第一項之投票受賄罪，既經宣告有期徒刑之刑，爰依
    公職人員選舉罷免法第一百十三條第三項、刑法第三十七條
    第二項規定，併予宣告褫奪公權一年。又被告乙○○前未曾
    受有期徒刑以上刑之宣告，有臺灣彰化地方法院檢察署刑案
    資料查註紀錄表及臺灣高等法院被告前案紀錄表各一份在卷
    可稽，其因年紀尚輕，且仍為在學學生，一時思慮欠周，致
    罹刑典，然其事後既已坦承犯行，足認確有悔悟之意，經此
    偵審程序與論罪科刑之教訓後，當知所警惕，而無再犯之虞
    ，本院認所宣告之刑，以暫不執行為適當，爰依刑法第七十
    四條第一項第一款，宣告緩刑二年；惟為深植被告乙○○守
    法觀念，記取本案教訓，另依刑法第七十四條第二項第四款
    規定，併宣告被告乙○○應向公庫支付新臺幣二萬元，以啟
    自新。未扣案之被告乙○○所收受之賄賂現金九百元，應依
    刑法第一百四十三條第二項規定，沒收之，如全部或一部不
    能沒收時，追徵其價額。
據上論斷，應依刑事訴訟法第二百七十三條之一第一項、第二百
九十九條第一項前段，公職人員選舉罷免法第一百十一條第一項
後段、第一百十三條第三項，刑法第十一條前段、第一百四十三
條第一項、第二項、第四十一條第一項前段、第三十七條第二項
、第七十四條第一項第一款、第二項第四款，刑法施行法第一條
之一，判決如主文。
本件經檢察官林子翔到庭執行執務。
中    華    民    國    99    年    2     月    11    日
                  刑事第六庭          法  官  鄭舜元
以上正本證明與原本無異。
如不服本判決應於收受判決後10日內向本院提出上訴書狀，並
應敘述具體理由。其未敘述上訴理由者，應於上訴期間屆滿後
20日內向本院補提理由書(均須按他造當事人之人數附繕本)
「切勿逕送上級法院」。
中    華    民    國    99    年    2     月    11    日
                                      書記官  陳秀香
附錄：論罪科刑法條：
中華民國刑法第143條
有投票權之人，要求、期約或收受賄賂或其他不正當利益，而許
以不行使其投票權或為一定之行使者，處3年以下有期徒刑，得
併科5千元以下罰金。
犯前項之罪者，所收受之賄賂沒收之。如全部或一部不能沒收時
，追徵其價額。

司法院資訊處製作；財團法人民間司法改革基金會備份。
